臺灣高等法院刑事判決
110年度侵上更一字第9號
上  訴  人  臺灣新北地方檢察署檢察官
上  訴  人  
即  被  告  張勝隆



輔  佐  人
即被告之母  李春惠



選任辯護人  黃仕翰律師
            呂紹宏律師
            黃昱維律師
上列上訴人因被告妨害性自主案件，不服臺灣新北地方法院108
年度侵訴字第23號，中華民國109年7月2日第一審判決（起訴案
號：臺灣新北地方檢察署107年度偵字第14999號），提起上訴，
經判決後，由最高法院發回更審，本院判決如下：
    主  文
原判決撤銷。
張勝隆犯強制性交罪，處有期徒刑叁年捌月。
    犯罪事實
一、張勝隆係址設新北市新莊區某肉羹小吃店（地址詳卷）之老
    闆，亦為代號0000-000000號（真實姓名年籍詳卷，下稱A女
    ）之雇主。張勝隆於民國107年3月4日下午4、5時許，在上
    址店內，以食材耗盡為由，指示A女提前打烊並將1樓店門關
    閉，復以教導A女滷爌肉為由，要求A女與其至4樓學習滷煮
    食材，並提供啤酒要求A女飲用，不久張勝隆即要求A女 至3
    樓與其聊天並飲用啤酒，見A女不勝酒力、身體不適，竟基
    於妨害性自主之犯意，於當日下午5時後至當晚10時許前之
    某不詳時間，試圖將其陰莖放入A女口內，惟在其陰莖甫碰
    觸A女嘴唇時，旋遭A女使力推開，詎其在A女以肢體動作明
    確拒絕與其發生性行為後，仍違反A女意願，以其陰莖插入A
    女陰道之方式，對A女為強制性交行為一次得逞。
二、案經A女訴由新北市政府警察局新莊分局報告臺灣新北地方
    檢察署檢察官偵查起訴。
    理  由
一、證據能力有無之認定：
  ㈠按被告以外之人於審判外之言詞或書面陳述，除法律有規定
    者外，不得作為證據，刑事訴訟法第159條第1項定有明文。
    查證人即告訴人A女於警詢中之陳述，係屬被告張勝隆以外
    之人於審判外之言詞陳述，依刑事訴訟法第159條第1項規定
    ，屬於傳聞證據，且因被告之辯護人於準備程序中已爭執該
    證據之證據能力，而未同意作為證據（見侵上更一字第9號
    卷第154至155頁），復查無性侵害犯罪防治法第17條第1至3
    款或刑事訴訟法第159條之2至第159條之4所定例外得作為證
    據之情形，是以證人A女於警詢之陳述無證據能力。
　㈡除前述證據外，本案據以認定被告犯罪之其他供述證據（詳
    如後述），其中屬於傳聞證據之部分，檢察官、被告及辯護
    人在本院審理時均同意其證據能力，復經本院審酌認該等證
    據之作成無違法、不當或顯不可信之情況，非供述證據亦查
    無公務員違背法定程序而取得之情事，揆諸刑事訴訟法第15
    8條之4反面解釋、第159條至第159條之5規定，均有證據能
    力。
二、認定犯罪事實所憑之證據及理由：
　　訊據被告固坦承其在上址經營肉羹小吃店、為A女之雇主，
    於107年3月4日下午4、5時許，在上址店內，有以食材耗盡
    為由，指示A女 提前打烊並關閉1樓店門，復以教導A女滷爌
    肉為由，要求A女與其至4樓，並提供啤酒要求A女飲用，不
    久A女有至3樓與其聊天並飲用啤酒，嗣於當日下午5時後至
    當晚10時許前之某不詳時間，被告確有以陰莖插入A女陰道
    之方式，對A女為性交行為等情，惟矢口否認有何違反A女 
    意願之強制性交犯行，辯稱：我有拿啤酒給A女喝，但A女 
    沒有喝醉，A女之上衣是我脫的，褲子與內褲是她自己脫的
    ，A女當時躺在床上，我就直接將我的陰莖插入A女陰道，之
    後我們就更換姿勢，A女在我上方，之後我就射精，我跟A女
    發生性行為時她是清醒的，A女願意跟我發生性行為云云。
    經查：
　㈠被告於本案案發時在上開地點經營肉羹小吃店並為A女之雇主
    ，案發當日下午4、5時許，在上址店內，有以食材耗盡為由
    ，指示A女提前打烊關閉1樓店門，復以教導A女滷爌肉為由
    ，要求A女與其至4樓學習滷煮食材，並提供啤酒要求A女 飲
    用，不久被告與A女在3樓聊天並飲用啤酒，嗣於當日下午5
    時後至當晚10時許前之某不詳時間，被告有以其陰莖插入A
    女陰道之方式，與A女為性交行為一次等情，為被告所坦認
    （見偵字第14999號卷第242至243頁），且經證人A女於偵訊
    及原審審理時指述明確（見偵字第14999號卷第256頁、侵訴
    字第23號卷㈠第231至279頁），此部分事實，首堪認定。
　㈡證人A女於原審審理時證稱：我於107年2月7日開始到被告的
    肉羹店工作，107年3月4日案發前幾天，我女朋友甲○○的弟
    弟丙○○也來上班。案發當天被告跟丙○○說：「你工作態度不
    好先下班」，丙○○就先離開了。當天約下午5點半，那時候
    還有客人，被告突然說不要接客人了，叫我把東西收一收先
    拉進來、關1樓鐵門，然後叫我跟他去4樓備料（A女啜泣並
    語帶哽咽），那時候我覺得很奇怪，因為我們平常收店時間
    是9點半或10點，會把備料全部賣光才打烊，但其實那時候1
    樓冰箱還有爌肉，如果要賣就從冰箱拿出來直接加熱後就可
    以，不需要專程到4樓去滷爌肉，何況以前都是被告自己滷
    爌肉。被告叫我上去，是說要教我滷爌肉，鐵門關起來後，
    被告先上去樓上，因我知道滷爌肉在4樓，所以我就上4樓，
    一開始被告先叫我用火燒豬皮，被告煮了爌肉就叫我一直攪
    拌，後來被告有拿啤酒叫我喝，還幫我開罐，我一開始有拒
    絕他說：「我在工作不想喝酒」，他就說我們來聊聊，那個
    先放著等一下再攪就可以，但我說不要，他就一直說：「妳
    這樣子要怎麼聊」和「這樣子我們都很不熟之類」的話，所
    以我就有依照被告的指示喝啤酒，想說那就喝一下好了，不
    然這樣子不好工作，然後被告就開始跟我聊，但我喝一半的
    時候有先放旁邊去攪拌爌肉。我攪拌完後，被告說那個先放
    著等一下再攪就可以了，就要我先下去3樓聊天，我知道3樓
    只有一張床，還有電視，我那時候覺得是孤男寡女，手上還
    拿著未喝完的啤酒，只站在門口不敢進去，被告就一直要我
    進去，說要跟我聊心理學。到3樓若要進去坐，就只能坐床
    上，所以我站在門口很久，但被告一直要我進去，他說我不
    進去坐他沒辦法好好跟我聊，所以後來我還是進去坐在床上
    ，被告是坐在床上另一邊，他有繼續喝啤酒，當時他真的有
    跟我聊心理學的事情，還拿塔羅牌或撲克牌叫我選，我覺得
    他就是鬼扯，我不想理他，可是因為工作我沒有辦法。我平
    常酒量很好，但案發前2天我因為工作太勞累感冒去掛急診
    ，就沒有喝很多，只喝了1罐半至2罐半，就覺得很暈很不舒
    服。案發當天被告沒有跟我說要跟我發生性關係或作愛，在
    警局時因為離案發時間比較近，我記得比較清楚，我記得案
    發當天被告有把他的生殖器放到我的嘴巴附近，我有閃掉、
    用力推開，他的生殖器有碰到我的嘴唇，接著我感覺下體疼
    痛，就叫被告「走開」，但當時我的手沒有力，被告壓在我
    上面，我們全身赤裸（A女啜泣並語帶哽咽），我的內褲、
    外褲、束胸都不是我自己脫的（A女 啜泣），被告當時有說
    ：「爽、喜歡嗎」，我有跟他說：「走開到旁邊去」，當我
    這樣講的時候，被告有聽清楚，但被告並沒有停止，他還是
    繼續動作，就射精在我的陰道內，後來我有推開他，然後我
    找到手機發現是關機的，就去廁所沖澡，有沖洗下體，沒有
    用毛巾擦乾，我馬上穿上衣服，開手機，我穿上衣服全身有
    濕濕的感覺，我頭髮有被蓮蓬頭沖到一點，所以當時我頭髮
    有點濕，後來我們就到1樓，整個過程我都沒有冤枉被告。
    我跟被告不是男女朋友關係，任職期間我女朋友經常來找我
    ，被告都有看到，我也有介紹她是我女朋友，被告知道我是
    同性戀，案發前沒幾天在上班時，被告突然跟我說「如果妳
    留長頭髮一定會很漂亮」，我就直接回他「如果我留長頭髮
    也不會喜歡你啊」，被告知道我是個T（即tomboy）等語(見
    侵訴字第23號卷㈠第231至234、248、250、257至258、263、
    266至267、271至279頁)，已明確指證其當時因為飲用啤酒
    而不勝酒力、身體不適，在其仍有意識知覺時，發現被告欲
    將其陰莖放入A女口內、對A女為性交時，A女有避開、使力
    推開被告，明確以肢體動作拒絕與被告發生性行為，被告仍
    不顧A女反對，以將其陰莖插入A女陰道內之方式，對A女為
    性交行為等情，就被告如何違反A女意願為強制性交犯行之
    重要情節指述明確，並無重大矛盾或明顯瑕疵之處。參以證
    人即A女女友之弟丙○○於原審審理時證稱：我姐姐甲○○是A女
    的女朋友，我於107年3月初開始到被告的肉羹店工作，是A
    女介紹我去的，我平常工作到下午4、5點，107年3月4日案
    發當天下午1、2點，被告就叫我提早下班。當晚因為A女不
    接電話，甲○○有叫我騎車載她到肉羹店找A女，我們到達時
    店門是關著的，沒有人出來，我們就在附近繞，後來就回去
    了等語(見侵訴字第23號卷㈡第139至140、142至150頁），堪
    認A女證稱案發當日被告有要求丙○○提早下班並於尚有備料
    之際，逕以食材耗盡為由要求A女提早打烊、關1樓店門等異
    常情形，確與事實相符。
　㈢佐以A女於原審審理時當庭指出其於案發時所穿著之束胸（即
    為隱藏女性胸部特徵之內衣）遭扯壞之位置，並稱：排扣掉
    了被拉走，是被告扯壞的等語(見侵訴字第23號卷㈠第280頁
    ），此並有原審當庭所拍攝之束胸照片在卷可稽(見侵訴字
    第23號卷㈠第353頁），細察該束胸之排扣（背鉤），確有1
    個損壞（即束胸之9個背鉤中之第7個背鉤），且A女 於原審
    審理時證稱：該束胸剛買沒有很久，平常我們女生穿或拆自
    己都很清楚等語(見侵訴字第23號卷㈠第280頁），即女生清
    楚束胸之穿脫技巧，不會以蠻力拉扯致扯壞排扣（背鉤），
    且該束胸經送驗結果為：⒈A女束胸帶內層採樣微物體染色體
    DNA-STR型別檢測結果為混合型，其主要混合型別研判混有2
    人DNA，不排除混有A女及被告DNA，該內層採樣微物檢出一
    男性Y染色體DNA-STR型別，亦與被告型別相符。⒉A女束胸帶
    左側內層、右側內層檢出同一種男性Y染色體DNA-STR型別，
    與被告型別相符，不排除其來自被告或其具同父系血緣關係
    之人，有內政部警政署刑事警察局107年6月21日刑生字第10
    70033188號鑑定書在卷可資佐憑（見偵字第14999號卷第273
    至279頁），事後被告對於A女質問其束胸為何壞掉時，被告
    亦稱「我脫的～但不知道為何壞」（詳如後述LINE對話內容
    ），足認被告係以強力拉扯之方式脫掉A女之束胸，倘A女係
    同意與被告發生性行為，大可自行脫掉其束胸而無任由被告
    使力拉扯其甫購入未久之束胸，因而使排扣（背鉤）損壞之
    必要，由此益證A女前開被告違反其意願，對其強制性交之
    證述內容之真實性。
　㈣參以案發後被告與A女間之LINE對話內容：
　　被告：那天工作忙完～問妳喝酒嘛…妳喝…之後我們聊天沒酒
    了…妳說妳喝雞尾酒～之後妳就下樓開門去買～
　　被告：之後的事也是妳情我願
　　被告：晚上要走了～我問妳怎辦～妳說叫我今天都不要打給妳
    跟傳訊息
　　被告：妳說妳愛妳女友
　　A女 ：妳情我願，你覺得一個人情願的話，會把自己束胸扣
    扯壞掉嗎?
　　A女 ：你想狡辯什麼
　　被告：我滿欣賞妳的也覺得妳變女生會比較好
　　A女 ：轉移話題嗎？
　　被告：但尊重妳的想法
　　A女 ：辯不了了是嗎
　　被告：那天是妳情我願的
　　A女 ：妳情我願，你覺得一個人情願的話，會把自己束胸扣
    扯壞掉嗎?
　　A女 ：妳情我願，你覺得一個人情願的話，會把自己束胸扣
    扯壞掉嗎?
　　A女 ：回答
　　被告：我不知道為什麼會壞掉
　　A女 ：你扯壞的
　　A女 ：還要多說什麼嗎？
　　A女 ：不知道？
　　被告：但我從頭到尾沒勉強妳發生關係
　　A女 ：妳情我願，你覺得一個人情願的話，會把自己束胸扣
    扯壞掉嗎?
　　A女 ：難不成我自己扯壞的
　　被告：我脫的～但不知道為何壞。…
　　被告：我那天只是想問妳～那天我們發生關係後妳怎想
　　被告：妳回我…妳有女朋友
　　被告：就這樣
　　A女 ：沒有的事？呵呵怕我截圖是不是，敢做不敢當，到底
    是不是男的
　　A女 ：難怪我這麼恨男生
　　A女 ：我恨男生恨得要死，你覺得我有可能跟你你情我願嗎
    ？
　　有卷附LINE對話紀錄在卷可佐（見偵字第14999號卷第75至8
    5頁），且被告亦承認上開紀錄確係其與A女間之LINE對話內
    容(見侵訴字第23號卷㈠第280至281頁）。觀之上開被告與A
    女 間之對話內容，被告並不否認案發當日要A女喝酒，並於
    A女飲酒後脫去A女之束胸、對A女為性交行為，由被告傳送
    「我滿欣賞妳的也覺得妳變女生會比較好」、「妳說妳愛妳
    女友」等內容，足見被告清楚A女 之性別傾向及其有女朋友
    之事實，對於A女 一再質問，被告雖反覆稱「那天是妳情我
    願的」，卻無法說明在A女 有女友、不喜歡男性之情況下，
    係因何緣由與被告「你情我願」發生性行為，由被告於上開
    LINE對話中自稱其與A女為性交行為後，A女曾要求其不要與
    A女聯繫等語，益徵A女並非基於對被告有好感或因產生情愫
    而自願與被告為性交行為。況被告於偵訊時亦自承：其與A
    女並無交往等語（見偵字第14999號卷第242頁），則究竟因
    何緣故、情況，使得只喜歡女性、愛自己女友、與被告無交
    往之A女，突然「你情我願」與被告發生性行為，被告至今
    未能合理說明，實難認被告所辯可採，綜觀上情，益徵A女
    前開證稱：被告於A女不勝酒力時，欲對A女為性交行為，惟
    A女已推開被告明確拒絕後，被告仍不顧A女反對，對A女為
    本案性交行為等情，確屬可信。
　㈤證人即A女之女友甲○○於偵訊及原審審理時結證稱：我跟A女
    是男女朋友關係，我們從105年開始交往，107年2月間A女去
    新莊一家肉羹店工作時，我們有同居，107年3月4日案發前1
    、2天我有陪A女醫院急診，案發當天A女忘記帶藥去上班，
    她通知我拿藥去肉羹店給她，當天5、6點時A女有用LINE傳
    訊息跟我說要關鐵門，因為料沒了，被告請她去樓上補料，
    後來A女電話就打不通，我一直打到晚上7點覺得不對勁，就
    跟我弟弟丙○○一起騎車過去，我們到達時鐵門關著，我們就
    在外面等，我一直打電話給A女，但A女都沒有接，等了5至1
    0分鐘就離開，之後我還有打電話，A女都沒接，後來我再去
    A女店門口接她，我看到她的時候她全身都是濕的，衣服也
    是，當時我直覺A女不太一樣，覺得怎麼那麼奇怪全身都濕
    掉，後來就騎車載她回家，回去之後她沒有說什麼，就去洗
    澡，只是洗比平常還久，平常她只有洗15至20分鐘，但這次
    洗1個多小時。A女是同性戀，她說只喜歡女生，她說她對男
    生沒有好感，A女在案發前有說過被告很煩，每天都打電話
    來，3月9日晚上A女跟我說3月4日發生的事，當時我、A女、
    乙○○一起逛夜市，她就跟乙○○在討論什麼，本來我走去牽車
    ，後來再走過來，A女就突然跟我講她被被告強姦，當時乙○○也在旁邊，當時我跟A女都有哭，A女哭得很真實、很崩潰
    、很歇斯底里，我有問她為什麼這時候才告訴我，她說不敢
    告訴我，怕我離開她（證人甲○○哽咽訴說），後來我跟乙○○
    就陪A女去報警，警察要我們先去醫院驗傷再回去製作筆錄
    等語(見偵字第14999號卷第288至289頁、侵訴字第23號卷㈠
    第305至307、309、311至315、317至323、327至330頁）；
    又證人即A女友人乙○○於偵訊及原審審理時結證稱：我知道A
    女是同性戀，107年3月多有一天，A女打LINE電話給我，她
    說有一天我去找她，她不在，說那天她發生一些事情，可是
    當時她還沒跟我講是什麼事情，過幾天她才告訴我跟被告之
    間有一些狀況，問我要怎麼處理，因為她還沒告訴別人，而
    我也剛好不熟她周邊的人，我是請她先跟自己最親近的女朋
    友講，我覺得有侵害到個人就去找司法單位協助，因為我跟
    她剛認識不久，所以也不知道該怎麼幫她。當A女在電話中
    跟我講這些情形時，聽起來是有邊講邊啜泣，大概是這種情
    緒。A女有說不敢跟女朋友甲○○講，覺得她女朋友會嫌棄她
    ，我建議A女還是要講，因為畢竟是最親密的人。我跟A女講
    完之後，就請A女 約她女朋友去三合夜市逛，在當天跟她女
    朋友講，在三合夜市時我確實有看到A女和她女朋友甲○○講
    此事，也有大概聽到，當時她女朋友很生氣，A女陳述跟被
    告發生的狀況、可能性侵的過程，A女不知道該怎麼去講，
    所以隱瞞到事發後幾天才講。A女有說她不甘願這樣被性侵
    害，A女在三合夜市跟她女朋友講的時候，A女和其女友是相
    擁而泣，所以我就站遠一點讓她們有空間，她們在夜市這樣
    相擁而泣完之後，我們就去報警，女警就帶A女 去亞東醫院
    驗傷，我有跟著去，是跟男員警在外面等，驗傷完後又跑回
    新莊分局偵查隊做筆錄等語（見偵字第14999號卷第304至30
    7頁、侵訴字第23號卷㈠第334至335、337至339頁）。依上開
    證人甲○○與乙○○所親耳眼見A女傾訴其遭被告強制性交後之
    反應，哭得很真實、很崩潰、很歇斯底里、與女友相擁而泣
    等情緒反應以觀，足以佐證A女證述之真實性，堪認被告係
    違反A女之意願對A女為性交行為。
　㈥關於被告之辯解及辯護人之辯護部分：
　⒈被告及其辯護人雖質以：A女在警詢與偵查中之證述有矛盾不
    符之處，不可採信云云（見侵上更一字第9號卷第110至114
    頁）；惟A女對其遭被告違反其意願強制性交之基本事實，
    迭於偵審中證述明確，核無重大不一致之處。至於A女固於1
    07年3月10日在警詢中證稱：「被告硬要把生殖器放進我的
    嘴巴，有碰到我的嘴唇，但是沒有進到嘴巴，我就用力推開
    ，說『煩死了』就轉身睡著了，…之後因為下體很痛，突然驚
    醒，然後我發現身上都沒有衣服（全裸），他也全裸，我面
    朝上的躺著，我的腳是被被告分開的…，我就感覺到他的生
    殖器在我的陰道裡面抽動，他就對我說『爽、喜歡嗎』，我就
    叫他『走開，到旁邊去』，他就射精在我的陰道裡面就拔出來
    ，精液還從我的陰道內流出來…」等語（見偵字第14999號卷
    第19頁），於偵訊時證稱：被告是先將他的生殖器插進我陰
    道，之後才將他的生殖器放進我的嘴巴裡…稍微放到我的口
    內，有碰到我的舌頭等語（見偵字第14999號卷第257頁），
    就被告有無將陰莖放入A女口內、係先將其陰莖放入A女口內
    或先將其陰莖插入A女陰道之順序等節，供述情節並非一致
    ；然就此A女於原審審理時證稱：之前我有一點意識知覺的
    時候，被告有把陰莖放到我嘴巴附近，我有閃掉，只有碰到
    嘴唇，被告是先用陰莖碰我的嘴巴，還是先把他的陰莖插入
    我的陰道，順序我忘記了，但107年3月10日警詢時離案發時
    間較近，印象比較深刻，比較準一點等語(見侵訴字第23號
    卷㈠第277至279頁），衡以A女於案發前數日曾因頭暈、喉嚨
    痛、鼻塞、流鼻涕、肌肉痛、咳嗽就醫，經診斷為「急性額
    竇炎」，並經施予點滴針劑及口服藥物治療，有衛生福利部
    臺北醫院110年7月22日北醫歷字第1100006792號函及A女之
    急診病歷在卷可稽（見侵上更一字第9號卷第195至202頁）
    ，而A女於案發前復有飲酒而一度暈眩、不舒服，已如前述
    ，則A女於身體、精神狀況不佳時突遇此種狀況，容或因內
    心慌亂以致對案情細節記憶有誤，實與情理無違，且因時間
    經過太久而有記憶不清或稍有混淆之情形，亦符常情，難憑
    A女於警詢、偵訊時就上開細節之描述稍有不符，即認A女之
    證述全部不足採信。
　⒉被告及其辯護人雖辯稱：倘A女係遭被告強制性交，應立即奪
    門而出或立刻報警，然A女於事發後數日仍繼續至被告的肉
    羹店上班，且依被告肉羹店之監視器錄影畫面勘驗結果，可
    見A女 於案發後仍有照鏡子、抽煙、滑手機，甚至與被告同
    喝飲料，嗣後上班時與被告之互動並無異樣，足見A女 係與
    被告合意性交云云（見侵上更一字第9號卷第101頁）。惟妨
    害性自主罪之被害人，殊無可能有典型之事後情緒反應及標
    準之回應流程，被害人與加害者間之關係、當時所處之情境
    、被害人之個性、被害人被性侵害之感受及被他人知悉性侵
    害情事後之處境等因素，均會影響被害人遭性侵害後之反應
    ，所謂理想的被害人形象，也僅存在於性別歧視之想像中。
    再性侵害之被害人，往往為顧及名譽，採取較為隱忍之態度
    而未為異常反應、立即求助，以免遭受二度傷害，亦事所常
    有，尚難僅憑被害人未有異常反應，即謂其指訴不實。查A
    女於遭被告性侵後，本想要去拿其放在員工置物處之鐵門遙
    控器開鐵門奪門而出，惟怕太激動遭被告攔住，而沒有反應
    太大等情，業經A女於原審證述明確(見侵訴字第23號卷㈠第2
    84頁)；復A女於偵訊及原審審理時證稱：其事發後仍繼續上
    班，係因有經濟壓力，且當時有一位新進員工來上班，其不
    用單獨與被告一起工作等語（見偵字第14999號卷第258頁、
    侵訴字第23號卷㈠第290頁）。足徵A女當時係因經濟壓力而
    不得不繼續在被告的肉羹店工作，且依證人甲○○、乙○○前開
    證述，A女既因擔心被女友嫌棄而未在第一時間告知女友其
    遭被告性侵乙事，則其為免遭女友發現而繼續在被告的肉羹
    店工作，亦合於情理。至A女於案發後至3月9日期間在被告
    肉羹店工作時，與被告之互動固無異常，有原審勘驗筆錄及
    附件在卷足憑(見侵訴字第23號卷㈠第190、193至199頁），
    然被害人面對性侵害之反應本非相同，有人表現出整天愁眉
    苦臉或尋死覓活，亦有人能堅強抬頭挺胸樂觀生活，被害人
    不必然因遭性侵害就一定表現出「典型被害人」之反應，況
    由上開勘驗結果，未見被告與A女為本案性交行為後或於嗣
    後共事過程中，尚有拉手、親吻、擁抱等親密互動，實難認
    其等二人係兩情相悅、合意為性行為。本案A女在擔心被女
    友知悉其遭性侵而被女友嫌棄、有經濟壓力之情況下，未立
    即離職，仍堅強地繼續工作，並非難以想像，亦與常情無違
    ，是縱A女於案發後未立即報警，仍有數日繼續在被告之肉
    羹店上班，亦難為有利於被告之認定。
　⒊被告及其辯護人雖質以：A女於警詢時陳稱並未受傷，A女 係
    因遭女友發現始報警誣陷被告云云（見侵上更一字第9號卷
    第101頁）。惟刑法第221條第1項規定對於男女以強暴、脅
    迫、恐嚇、催眠術，或其他違反其意願之方法而為性交」之
    強制性交罪，條文中所規定之「強暴、脅迫、恐嚇、催眠術
    」為例示性質，而以「其他違反其意願之方法」則係概括規
    定。所謂「違反意願之方法」而為性交，並不以類似同條項
    前段所列舉之強暴、脅迫、恐嚇或催眠術等方法為必要，祇
    要行為人主觀上具備侵害被害人性自主之行使、維護，以任
    何違反被害人意願之方法為性交者，均屬之，不能僅因被害
    人未激烈反抗致受傷，即據此推論被害人有同意發生性行為
    。且性行為此等私密且親密之行為，自應僅能在成年人雙方
    兩情相悅之情況下為之，自不得任由一方以違背他方意願之
    方式為之，否則即是對於性自主權造成嚴重之侵害。又遭受
    性侵害時被害人是否抵抗、抵抗之強度為何、是否造成嚴重
    傷勢，雖得作為判斷是否違反被害人意願之證據之一，但究
    非有必然關係，且遇到危險或遭受侵害之反應本因人而異，
    有激烈反抗者，有呆滯毫無反應者，亦有害怕而瑟縮發抖者
    ，不一而足，因社會新聞偶有被害人遭性侵殺害之報導，則
    被害人或因擔心獨自一人面對加害人，如劇烈反抗恐遭受嚴
    重傷害，而未以激烈方式抵抗或求救，亦非違常。本案A女
    於案發時既因身體狀況本有不適，復因飲酒而受酒精影響一
    度睡著，其甫驚醒時發現被告欲對其性侵，既有推開被告、
    以肢體動作及言語表示拒絕之意思，僅因身體不適、無力強
    烈反抗，要難認有不合情理之處，自難以A女未抵死反抗致
    傷，即認A女於當時係合意與被告性交。又關於A女 報警之
    過程，業經證人甲○○、乙○○證述明確，係因A女 擔心遭其女
    友嫌棄始隱忍不說，嗣在友人乙○○之鼓勵及建議下，始向其
    女友甲○○陳述事發經過，並報警處理，已如前述，是被告及
    其辯護人前開所辯，並無可採。
　⒋被告及其辯護人雖質以：A女於原審證稱與被告「抱著翻身」
    ，顯見被告與A女係合意性交云云（見侵上更一字第9號卷第
    102至105頁）。惟查，證人A女於原審審理時證稱：「（問
    ：整個過程都是違反妳的意願，而且他用壓制的方式，整個
    過程有無所謂妳坐在被告身上，即妳是女生在上面他在下面
    這回事？）好像有吧，我也忘記了。（問：為什麼好像有？
    ）我不知道，有點忘記了。（問：因妳剛說好像有，代表妳
    的記憶裡面有這一段，即女上男下這回事？如果有為什麼會
    造成這樣？）可是我有點不記得了，因為真的有點久了。（
    問：妳剛說好像有，那代表好像有女上男下這種記憶，這也
    代表一種妳願意跟被告發生性關係，妳很樂意？）妳說『女
    上男下』是什麼意思。（問：就是被告躺在下面，妳壓在他
    上面，我們稱為女上男下，妳有無此記憶？即被告躺在床上
    而妳壓在他身上，就是妳的生殖器弄進被告的生殖器，但妳
    在上面不管是坐或趴在被告上面，當時他是臉朝天花板但是
    躺在下面，妳有無這段記憶？）沒有沒有，我剛誤解意思了
    ，以為是說翻身那一種。（問：本來不是被告壓在妳上面？
    翻身代表什麼意思？）我以為是問我有沒有『把他抱著翻身』
    之類的。（問：妳意思是以為問妳有沒有把被告抱著或推開
    翻身這樣？）對。（問：確實有嗎？所以妳才能離開去沖澡
    那些？）對，後面『我有把他推開去沖澡』。（問：但這並不
    代表有女上男下，我所謂女上男下是男女在做愛的時候，妳
    女生在上面他在下面，有這回事嗎？）沒有沒有。（問：整
    個過程妳沒有這個記憶是不是？）對，沒有這個記憶。（問
    ：所以妳完全沒有這個記憶是女上男下是不是？即做愛姿勢
    妳壓在被告上面是女上男下，妳完全沒有這個記憶？）對，
    沒有這個記憶」等語(見侵訴字第23號卷㈠第299至301頁）。
    由上開訊問過程之問答內容，可知A女所謂「把他抱著翻身
    」，係指A女將壓在其身上之被告「推開」之意思，並非被
    告及其辯護人所理解「擁抱、變換性交體位」之意思，A女
    一開始是誤解原審審判長訊問之問題，將「女上男下」誤解
    為推開被告之意，事實上根本沒有所謂A女 坐在或壓在被告
    身上之姿勢之情況發生，A女之所有會有「女上男下」的回
    答，後來又改變說法，顯然是A女誤解原審審判長之問題所
    導致，是被告及辯護人前開所辯，並無理由。
　⒌被告及其辯護人雖質以：證人甲○○、乙○○、丙○○之證述，均
    屬與A女之陳述具同一性之重複性證據，不足補強A女證述之
    憑信性云云（見侵上更一字第9號卷第106至108頁）。惟按
    性侵害犯罪案件因具有隱密性，通常僅有犯罪行為人與被害
    人在場，訴訟上不免淪為各說各話之局面，然認定犯罪事實
    所憑之證據本不以直接證據為限，即綜合各種間接證據，本
    於推理作用，為認定犯罪事實之基礎，如無違背一般經驗法
    則，並非法所不許。又此類犯罪之被害人除生理上遭受傷害
    之外，心理層面所受傷害亦匪淺，導致罹患創傷後壓力症候
    群或其他相關精神、心理疾病之比例甚高，客觀上有其案件
    之特殊性；對此類犯罪之被害人於案發後相當時間內呈現精
    神上陷於驚慌、崩潰等情緒控制能力起伏變化之客觀情形，
    自得採為關於被害人陳述實質證明力評價之補強證據。而醫
    療人員、心理師、社工人員本於參與治療、諮商、輔導被害
    人經驗過程所為陳述，以及被害人親友或其他第三人證述案
    發後親自目睹被害人前揭情緒反應之情節，亦認均係彼等實
    際體驗之事實而可採為間接證明被害人所為指述真實性之情
    況證據，與單純轉述被害人在訴訟外自陳被害經過因係傳聞
    而僅屬累積證據之性質迥不相同。查證人丙○○證述案發當日
    被告要其提早下班之異常情形，證人甲○○證述關於案發當日
    A女之身體狀況、前往A女工作地點所見A女之異常狀況、A女
    返家後洗澡1個多小時之反常、事後A女 講述事發經過之情
    緒反應、A女決定報警之過程，證人乙○○證述A女講述事發經
    過之情緒反應、勸說A女告知其女友甲○○及報警之經過等，
    均係其等實際見聞之事實而可採為間接證明A女指述真實性
    之情況證據，與單純轉述A女 陳述被害經過之累積證據並不
    相同，均足佐證A女指述其本件遭受性侵害證述之真實性，
    自屬適格之補強證據。
　⒍被告及其辯護人雖於原審提出「李錦明儀測服務有限公司」1
    08年5月30日所出具之「測謊鑑定書」，據以表明被告辯稱
    ：⑴你說那天（107/3/4）A女有坐在你身上和你發生性行為
    這件事，有沒有說謊？（答：沒有）。⑵你說那天（107/3/4
    ）A女有坐在你身上和你發生性行為這件事，有沒有騙我？
    （答：沒有）。均無不實反應，足以佐證被告所辯可採云云
    （見侵訴字第23號卷㈠第127至170頁、侵上更一字第9號卷第
    114至115頁）。惟關於測謊技術即在將受測者回答各項問題
    時之生理反應變化，使用測量儀器以曲線之方式加以記錄，
    藉曲線所呈現生理反應之大小，以受測者回答與案情相關問
    題之生理反應與回答預設為情緒上中立問題的平靜反應作比
    較，判斷受測者有無說謊。然人之生理反應受外在影響因素
    甚多，諸如疾病、高度冷靜之自我抑制、激憤情緒、受測以
    外其他事件之影響等，不止說謊一項，且與人格特質亦有相
    當關聯，不能排除刻意自我控制之可能性。是以縱使今日之
    測謊技術要求對受測者於施測前、後均須進行會談，以避免
    其他因素之干擾，惟科學上仍不能證明此等干擾可因此完全
    除去，是以生理反應之變化與有無說謊之間，尚不能認為有
    絕對之因果關係（最高法院105年度台上字第2132號判決意
    旨參照）。故測謊鑑定之證據價值與指紋、DNA鑑定等科學
    證據，顯無法等量齊觀，僅得作為偵查機關偵查方向或法院
    裁判時判斷證據價值之佐證而已，測謊所得結果復不得作為
    法院判斷之唯一依據，亦不足以證明被告之辯解確係百分之
    百屬實，況上開測謊問題並未問及「被告與A女發生性行為
    是否經A女同意、是否違反A女意願」之關鍵問題，僅詢問被
    告聲稱A女坐在其身上與其發生性行為乙事是否屬實，此並
    不足以判斷被告所為是否違反A女之意願，是上開證據尚難
    為有利於被告之認定。
  ㈦綜上所述，被告前揭辯解均無可採，本案事證明確，被告之
    犯行堪以認定，應依法論科。至於被告及辯護人聲請調查證
    據部分：
　⒈聲請向亞東醫院函詢或傳喚檢傷醫師孫序東詢問：A女之性侵
    害事件驗傷診斷證明書所載0.5公分舊裂傷何時及如何造成
    、強行將陰莖插入被害人陰道所造成之傷口情形為何、可否
    判斷是否係非自願性性行為所造成、何以該裂傷之發生日期
    無法排除107年3月4日之可能、可否判斷該裂傷是在107年3
    月4日前已存在部分（見侵上更一字第9號卷第139至140、15
    8、204至206、295至296頁）。查A女107年3月10日之驗傷診
    斷證明書上所示「舊裂傷」之發生日期，無法排除係於107
    年3月4日發生之可能，業經亞東紀念醫院函覆明確（見侵上
    更一字第9號卷第227頁），且被告既坦承於107年3月4日晚
    間以其陰莖插入A女陰道之方式對A女為性交行為，則不論該
    「舊裂傷」何時、如何造成，均無礙於被告有於上開時間與
    A女發生性交行為之判斷，況A女陰道口瓣膜有無撕裂傷乙節
    ，至多僅係被告與A女有無發生性行為之佐證之一，至於被
    告有無違反A女之意願，本應由法院依據積極證據認定，本
    院依據前開證據資料逐一推敲、判斷，已足以認定本案被告
    對A女為該性交行為係違反A女之意願，是本案事實已臻明確
    ，被告及辯護人上開調查證據之聲請，顯無調查之必要。
　⒉聲請向國立臺灣大學醫學院醫學科暨研究所函詢以臺灣女性
    平均體重58公斤，飲用495C.C.啤酒後，會產生何種生理反
    應及是否會導致意識不清之精神障礙部分（見侵上更一字第
    9號卷第116至117、140至141、158頁）。查依一般生活經驗
    可知，個人因體質、體內含有乙醛去氫酶（簡稱ALDH2）多
    寡、身體健康狀況、飲酒習慣等原因不同，對酒精之耐受反
    應本非相同，而本案案發數日前A女確因病急診就醫、服用
    藥物，其身體健康狀況與平日已有差異，則縱然研究機構曾
    對一般臺灣女性之酒精耐受性進行研究分析，亦不能作為判
    斷A女於案發當日對酒精耐受反應之依據，況A女於案發當日
    雖有飲酒，然於案發時仍能明確拒絕與被告發生性行為，業
    如前述，本院亦未認定被告係利用A女酒醉不能抗拒或不知
    抗拒之際乘機性交，則A女是否因飲酒導致其意識不清，即
    無調查之必要。
　⒊聲請將A女送國立臺灣大學醫學院附設醫院臨床心理中心或衛
    生福利部桃園療養院為心理衡鑑，以確認A女是否有性侵之
    被害人反應部分（見侵上更一字第9號卷第117至118、158頁
    ）。查個別被害人面對傷害之反應及心理抗壓能力，本非相
    同，而所謂創傷後壓力症候群（Post-traumatic stress di
    sorder，簡稱PTSD）是指人在遭遇創傷事件後，產生心理或
    身體的症狀超過1個月以上，造成主觀的重大痛苦或社會功
    能障礙，自可反應受創傷者曾經歷過壓力事件之情形。就性
    侵害案件而言，並非每位發生性侵害之個案皆會有創傷後壓
    力症候群診斷，縱被害人遭性侵害後無創傷後壓力症候群之
    診斷，亦無從推論其未受有性侵害。而本案案發迄今已逾4
    年之久，4年期間A女可能發生其他創傷事件或接受心理諮商
    治療，於案發4年後始鑑定A女於本案案發時之心理狀況及創
    傷後壓力表現，實難期待能真實呈現A女於本案案發當時之
    心理狀態，是此部分顯無調查之可能性，應予駁回。
　⒋聲請將被告送請法務部調查局或內政部警政署刑事警察局進
    行測謊鑑定部分（見侵上更一字第9號卷第116至118、141至
    142、158頁）。惟測謊鑑定所得結果不得作為法院判斷被告
    犯罪事實之唯一依據，已如前述，且綜觀本案卷證，已足認
    被告本案強制性交之犯行，業如前述，故此部分事實已臻明
    確，核無測謊鑑定之必要，附此敘明。
三、論罪部分：
　㈠核被告所為，係犯刑法第221條第1項之強制性交罪。
　㈡被告前因公共危險案件，經臺灣臺北地方法院以102年度交簡
    字第1673號判處有期徒刑3月，併科罰金新臺幣5萬元確定，
    於103年4月10日執行完畢，有本院被告前案紀錄表在卷可稽
    ，其於前開有期徒刑執行完畢後，5年以內故意再犯本案有
    期徒刑之罪，為累犯。參酌司法院釋字第775號解釋意旨，
    被告所犯前案與本案不僅犯罪型態不同，且所侵害之法益、
    危害程度，亦有相當差別，兩者間顯無延續性或關聯性，故
    本案無依刑法第47條第1項規定加重其最低本刑之必要（本
    案係最高法院110年度台上大字第5660號裁定宣示前辯論終
    結，檢察官雖未及就被告構成累犯之事實及應加重其刑之事
    項，具體指出證明方法及盡其說明責任，本院仍得依職權調
    查審酌）。
四、撤銷改判及量刑之理由：
　㈠原審認被告上開犯行之事證明確，而予論罪科刑，固非無見
    。然原判決事實欄記載A女在飲用啤酒後「『微醺』或『醉了』
    」，其後被告於A女「快酒醒」時，要求A女口交遭拒，繼而
    在A女「睡著」時，對A女為性交行為，於A女 醒來明確表示
    拒絕之意後，仍繼續對A女為性交直至體內射精等情。惟A女
    雖因飲用啤酒不勝酒力而有身體不適之情，但被告試圖將其
    陰莖放入A女口內、對A女為性交行為時，A女仍有意識及知
    覺，且有將被告推開，以肢體動作及言語表達拒絕與被告發
    生性行為，難認已達酒醉不能抗拒或不知抗拒之狀態。原判
    決前開事實認定，除有前後矛盾之違誤外，亦與A女於原審
    審理時證述情節不符。檢察官上訴指摘原判決量刑過輕，為
    無理由；又被告上訴否認犯行，而以前揭辯解指摘原判決不
    當，然其所辯各節俱非可採，業經本院指駁、說明如前，同
    無理由，惟原判決既有上開可議之處，即屬無可維持，應由
    本院撤銷改判（至原判決雖於主文論以累犯，但已於理由說
    明難認被告對刑罰反應力薄弱之情形，而未依累犯規定加重
    其刑之旨，與最高法院110年度台上字第5660號判決意旨無
    違，不構成撤銷之理由）。
  ㈡爰以行為人責任為基礎，審酌被告為滿足自己性慾之犯罪動
    機與目的，利用其為A女雇主之職場上優勢地位，明知A女 
    之性傾向為同性戀、不喜歡男生、有交往中之女友，竟仍以
    上開犯罪手段，對A女為強制性交犯行，對A女所生損害程度
    非輕，衡酌被告前有於95年間因妨害性自主案件、102年間
    因公共危險案件分別經法院判處罪刑確定並均執行完畢之素
    行紀錄，有本院被告前案紀錄表在卷可稽，兼衡被告否認犯
    行、迄未獲A女諒解或賠償A女之犯後態度，自述高職畢業之
    智識程度、未婚、與父母及哥哥同住、經濟狀況勉持之家庭
    經濟及生活狀況等一切情狀（見侵上更一字第9號卷第160頁
    ），量處如主文第2項所示之刑。
據上論斷，應依刑事訴訟法第369條第1項前段、第364條、第299
條第1項前段，判決如主文。
本案經檢察官蔡逸品提起公訴，檢察官郭逵提起上訴，檢察官廖
先志到庭執行職務。
中　　華　　民　　國　　111 　年　　5 　　月　　18　　日
                  刑事第十五庭  審判長法  官  陳芃宇
                                      法  官  陳俞伶
                                      法  官　曹馨方
以上正本證明與原本無異。
如不服本判決，應於收受送達後20日內向本院提出上訴書狀，其
未敘述上訴之理由者並得於提起上訴後20日內向本院補提理由書
（均須按他造當事人之人數附繕本）「切勿逕送上級法院」。
                                      書記官　游秀珠
中　　華　　民　　國　　111 　年　　5 　　月　　18　　日
附錄：本案論罪科刑法條全文
中華民國刑法第221條
對於男女以強暴、脅迫、恐嚇、催眠術或其他違反其意願之方法
而為性交者，處3年以上10年以下有期徒刑。
前項之未遂犯罰之。